臺灣高等法院高雄分院民事判決　　　　　 99年度上字第195號
上　訴　人　　　群益證券股份有限公司瑞豐分公司
即附帶被上訴人
法定代理人　　　張天牧
訴訟代理人　　　邱南英律師
被上訴人即
附帶被上訴人　　蔡佩娟
上　訴　人　　　曾繼輝
上　一　人
訴訟代理人　　　許惠珠律師
　　　　　　　　洪世崇律師
被　上訴人　　　葉素靜
被　上訴人　　　施洪寶桂
即附帶上訴人　　陳錦鸞
　　　　　　　　陳秀媚
上四人共同
訴訟代理人　　　葉婉玉律師
上列當事人間因侵權行為損害賠償事件，上訴人對於民國99年8
月19日臺灣高雄地方法院98年度訴字第867 號第一審判決提起上
訴，施洪寶桂、陳錦鸞及陳秀媚為附帶上訴，本院於100 年2 月
16日言詞辯論終結，判決如下：
    主  文
上訴及附帶上訴均駁回。
第二審訴訟費用關於上訴部分，由上訴人各自負擔；附帶上訴部
分由附帶上訴人各自 負擔。
    事實及理由
一、被上訴人蔡佩娟未於言詞辯論期日到庭，核無民事訴訟法第
    386 條所列各款情形之一，爰依上訴人曾繼輝之聲請，由其
    一造辯論而為判決。
二、施洪寶桂、陳錦鸞、陳秀媚、葉素靜及曾繼輝（下稱施洪寶
    桂等人）起訴主張：蔡佩娟前於民國91年11月11日至98年1
    月22日期間，受僱於群益證券股份有限公司瑞豐分公司（下
    稱群益公司）擔任業務專員，竟利用其銷售群益公司基金業
    務之機會，向伊等推薦購買群益公司發行之基金，詐取伊等
    財物，情形分別如下：
  (一)施洪寶桂主張：伊於97年11月17日先給付蔡佩娟新台幣（下
    同）10萬元之現金，再於同年月17日由國泰世華銀行帳號：
    000000000000之帳戶（下稱施洪寶桂帳戶），轉匯88萬5,80
    0 元至蔡佩娟在群益公司號碼為00000000000000號之帳戶（
    下稱蔡佩娟帳戶），由蔡佩娟代購「中華電35天」之保本型
    基金（交易日期：97年11月15日，到期日：97年12月20日）
    。「中華電35天」基金到期後伊又將上開基金轉換為「中華
    電28天」保本型基金（交易日期：97年12月23日，到期日：
    98年1 月21日）。「中華電28天」基金到期後，伊又將上開
    基金轉換為「中華電45天」保本型基金（交易日期：98年1
    月21日，到期日：98年3 月27日）。蔡佩娟並曾先後於98年
    1 月5 日將於「中華電28天」基金之利息1 萬0,700 元，於
    98年1 月23日將「中華電45天」保本型基金利息1 萬7,000
    元匯入施洪寶桂帳戶內。嗣於98年2 月9 日始知悉蔡佩娟均
    未代其申購上開基金，共計受騙金額為95萬8,100 元。
  (二)陳錦鸞主張：伊先於97年12月11日將98萬5,800 元之現金匯
    入其在國泰世華銀行（帳號：000000000000）之戶頭（下稱
    陳錦鸞帳戶），再轉匯至蔡佩娟帳戶，由蔡佩娟代購「中華
    電35天」之保本型基金（交易日期：97年12月11日，到期日
    ：98年1 月15日）。「中華電35天」基金到期後，伊又將上
    開基金轉換為「中華電45天」保本型基金（交易日期：98年
    1 月15日，到期日：98年3 月3 日）。蔡佩娟並於98年1 月
    17日將於「中華電45天」基金之利息1 萬0,700 元匯入陳錦
    鸞帳戶內。嗣於98年2 月10日始知悉蔡佩娟均未代其申購上
    開基金，共計受騙金額為97萬5,100 元。
  (三)陳秀媚主張：其分別於97年5 月29日、6 月8 日各提領70萬
    元及10萬元現金，並交與蔡佩娟委託申購群益公司發行之電
    子大亨保本型商品及元大公共能源基金。嗣於98年2 月間始
    知悉蔡佩娟均未代其申購上開基金，共計受騙金額為80萬元
    。
  (四)葉素靜主張：伊先於96年10月15日將30萬元之現金匯入蔡佩
    娟帳戶，由蔡佩娟代購群益新興金鑽基金，另於96年11月13
    日前經由蔡佩娟推薦而以訴外人即其胞弟葉瑞益之名義購買
    群益馬拉松基金20萬元及富達新興市場基金26萬元，其並於
    96年11月13日匯入現金46萬元至其在國泰世華銀行（帳號：
    000000000000）之戶頭（下稱葉素靜帳戶），並委由蔡佩娟
    領取上開現金後用以申購上開基金，然蔡佩娟僅代購4 萬元
    之富達新興市場基金。嗣於98年2 月間始知悉蔡佩娟均未為
    代其申購上開基金，共計受騙金額為72萬元。
  (五)曾繼輝主張：其先於96年6 月29日將34萬元之現金匯入其在
    國泰世華銀行（帳號：000000000000）之戶頭（下稱曾繼輝
    帳戶），並委由蔡佩娟領取上開現金後用以申購富達拉丁美
    洲基金，其又於96年7 月30日、8 月6 日先後各匯款100 萬
    元至上開曾繼輝帳戶後，再委由蔡佩娟分別於96年7 月30日
    、8 月1 日、8 月6 日及8 月7 日分4 次領取50萬元，共計
    200 萬元購買摩根富林明日本小型基金。嗣於98年2 月間始
    知悉蔡佩娟均未代其申購上開基金，共計受騙金額為184 萬
    元。
  (六)蔡佩娟為群益公司之員工，其利用執行職務之機會，詐騙伊
    等購買各項金融商品，群益公司未能有效監督防範其詐騙行
    為，應對蔡佩娟執行職務之侵權行為負連帶賠償之責，爰依
    民法第184 條第1 項前段、第188 條第1 項前段等規定，提
    起本訴。並聲明：蔡佩娟及群益公司應連帶給付施洪寶桂
    95萬8,100 元、陳錦鸞97萬5,100 元、陳秀媚80萬元、葉素
    靜72萬元、曾繼輝184 萬元，及均自起訴狀繕本送達翌日起
    至清償日止按週年利率百分之5 計算之利息；願供擔保聲
    請宣告假執行。
三、群益公司則以：群益公司雖於上開期間僱用蔡佩娟擔任業務
    專員，但施洪寶桂等人違反公司規定之正常交易流程，任意
    將款項交由蔡佩娟全權處理，致遭詐騙，受有損害，應屬其
    等與蔡佩娟私人委託契約，及蔡佩娟個人突發之犯罪行為，
    非屬執行職務之行為，群益公司無從防範。蔡佩娟既未代其
    等申購上開金融商品，則其等均未與群益公司達成任何委託
    代購金融商品之行為，群益公司亦無從保護，施洪寶桂等人
    對於群益公司寄發之書面確認函，均未反應，其等因自己過
    失行為致損害產生，反要求群益公司應連帶負損害賠償責任
    ，實屬不公。且蔡佩娟任職八年期間考績平平，並無重大過
    失，本件為突發犯罪事件，群益公司並無選任監督之過失等
    語，資為抗辯。
四、蔡佩娟未於言詞辯論期日到場，亦未據提出書狀為任何聲明
    及陳述，惟其於原審準備程序對施洪寶桂等人主張之事實及
    請求均不爭執（原審卷一第115頁）。
五、原審判命蔡佩娟與群益公司應連帶給付施洪寶桂67萬0,670
    元、陳錦鸞68萬2,570 元、曾繼輝128 萬8,000 元、葉素靜
    50萬4,000 元、陳秀媚56萬元，及均自98年4 月15日起至清
    償日止之法定遲延利息，並駁回施洪寶桂等人其餘請求，群
    益公司、曾繼輝提起上訴，施洪寶桂、陳錦鸞及陳秀媚為附
    帶上訴（蔡佩娟及葉素靜就其等敗訴部分，未據聲明不服）
    。群益公司上訴聲明：(一)原判決不利群益公司部分廢棄。(二)
    上廢棄部分，施洪寶桂等人在第一審之訴駁回。答辯聲明請
    求駁回上訴及附帶上訴。曾繼輝上訴聲明：(一)原判決不利於
    上訴人部分廢棄。(二)上廢棄部分，蔡佩娟及群益公司應連帶
    給付曾繼輝55萬2,000 元，及自98年4 月15日起加計法定遲
    延利息。施洪寶桂、陳錦鸞及陳秀媚附帶上訴聲明：(一)原判
    決不利附帶上訴人部分廢棄。(二)上廢棄部分，蔡佩娟及群益
    公司應連帶給付施洪寶桂28萬7,430 元、陳錦鸞29萬2,530
    元及陳秀媚24萬元，及自98年4 月15日起加計法定遲延利息
    。施洪寶桂等人答辯聲明均請求駁回群益公司之上訴。
六、兩造不爭執之事項：
  (一)蔡佩娟前於91年11月11日起至98年11月22日止受僱於群益公
    司擔任業務專員，先後分別向施洪寶桂等人推薦購買群益公
    司基金等金融商品，並接受其等指示代為申購，惟收受如上
    開其等主張之金額後，卻未予購買，將款項納為己用。
  (二)對施洪寶桂等人主張交付款項與蔡佩娟之流程、方式及金額
    均不爭執。
  (三)如群益公司應負連帶損害賠償責任，則對蔡佩娟詐騙施洪寶
    桂等人之金額俱如其等所主張，即施洪寶桂為95萬8,100 元
    ，陳錦鸞為97萬5,100 元，曾繼輝為184 萬元、葉素靜為72
    萬元、陳秀媚為80萬元。
七、兩造之爭點：
  (一)蔡佩娟於原審準備程序所為之認諾，是否已生認諾之效力？
  (二)群益公司是否應與蔡佩娟負連帶損害賠償責任（蔡佩娟之行
    為是否為執行職務之行為？及群益公司選任監督有無疏失？
    ）
  (三)施洪寶桂等人是否與有過失？其等得請求賠償之金額各為若
    干？
八、蔡佩娟於原審準備程序所為之認諾，是否已生認諾之效力？
  (一)按「當事人於言詞辯論時為訴訟標的之捨棄或認諾者，應本
    於其捨棄或認諾為該當事人敗訴之判決」、「訴訟標的對於
    共同訴訟之各人，必須合一確定者，共同訴訟人中一人之行
    為，有利益於共同訴訟人者，其效力及於全體，不利益者，
    對於全體不生效力」，民事訴訟法第384 條、第56條第1 項
    第1 款定有明文。次按「民事訴訟法第56條第1 項第1 款，
    所謂共同訴訟人中一人之行為，有利益於共同訴訟人或不利
    益於共同訴訟人，係指於行為當時就形式上觀之，有利或不
    利於共同訴訟人而言。非指經法院審理結果有利者其效力及
    於共同訴訟人，不利者其效力不及於共同訴訟人而言」（最
    高法院52年台上字第1930號判例意旨參照）。又債權人依法
    得向多數連帶債務人中之一人或數人或其全體，同時或先後
    請求為全部或一部之給付，而非固有必要共同訴訟，惟如以
    該多數連帶債務人為共同被告時，其中一共同訴訟人提出非
    基於個人關係之抗辯，該訴訟標的在連帶債務人間，即有合
    一確定之必要，以免裁判本身歧異，此學理上謂之類似必要
    共同訴訟。
  (二)查，施洪寶桂等人主張蔡佩娟為群益公司之受僱人，擔任業
    務專員，因執行職務不法侵害伊等權利，依侵權行為規定，
    訴請蔡佩娟及群益公司應連帶賠償伊等損害及利息。則蔡佩
    娟及群益公司既因連帶債務關係而共同被訴，依上開說明，
    應屬類似必要共同訴訟，自有上開民事訴訟法第56條之適用
    。而蔡佩娟固於98年6 月29日原審準備程序期日當庭認諾施
    洪寶桂等人之請求（原審卷一第115 頁），惟其既未於言詞
    辯論期日到庭，依法尚不生認諾之效力，非可本於其認諾而
    為其敗訴之判決。又蔡佩娟雖對施洪寶桂等人請求之金額及
    其利息均不爭執，然連帶債務人之群益公司則對施洪寶桂等
    人之請求究竟有無理由，仍有爭執，準此，依民事訴訟法第
    56條第1 項第1 款規定及為免裁判歧異，蔡佩娟之上開行為
    仍屬不利益全體債務人之行為，對群益公司自不生效力。故
    蔡佩娟應否負侵權行為，及其過失比例等情，均應與群益公
    司為相同之認定，不受蔡佩娟上開陳述之拘束，合先敘明。
九、群益公司是否應與蔡佩娟負連帶損害賠償責任（蔡佩娟之行
    為是否為執行職務之行為？及群益公司選任監督有無疏失？
    ）
  (一)按受僱人因執行職務，不法侵害他人之權利者，由僱用人與
    行為人連帶負損害賠償責任，民法第188 條第1 項前段定有
    明文。所謂受僱人因執行職務不法侵害他人之權利，不僅指
    受僱人因執行其所受命令，或委託之職務自體，或執行該職
    務所必要之行為，而不法侵害他人之權利者而言，即受僱人
    之行為，在客觀上足認為與其執行職務有關，而不法侵害他
    人之權利者，就令其為自己利益所為亦應包括在內（最高法
    院42年台上字第1224號判例意旨參照）；例如：「某甲係上
    訴人之受僱人，其職務又係掌管配布事宜，某甲以配布名義
    ，向被上訴人詐取布款，在客觀上既足認為與其職務有關，
    縱令其為個人詐欺行為，仍應認為因執行職務不法侵害被上
    訴人之權利，應由上訴人與某甲連帶負賠償責任。」（參照
    同上判例全文）、「郵政局員所為開拆信件抽換內容之侵權
    行為，郵局應負賠償之責。」（最高法院18年上字第875 號
    判例意旨參照）。準此而言，受僱人是否執行職務，悉依客
    觀事實決定，苟受僱人之行為外觀具有執行職務之形式，在
    客觀上足以認定其為執行職務者，就令其為濫用職務行為、
    怠於執行職務行為或利用職務上之機會及與執行職務之時間
    或處所有密切關係之行為，亦應涵攝在內。故證券公司業務
    員，如利用代客買賣股票或申購衍生性金融商品之機會，於
    營業時間內，在其僱用人之營業場所，私下代客戶保管股票
    、印章或存摺，或代客戶辦理交易金融商品等事務而涉不法
    ，即應認與其執行職務有關。
  (二)次按「本規則所稱業務人員，指為證券商從事下列業務之人
    員：(2)有價證券承銷、買賣之接洽或執行。(4)有價證券買賣
    之開戶、徵信、招攬、推介、受託、申報、結算、交割或為
    款券收付、保管。(6)衍生性金融商品之風險管理或操作。(7)
    辦理其他經核准之業務。…」、「證券商之業務人員，依其
    職務之繁簡難易、責任輕重，分為下列二種：…(2)業務員：
    從事前條第2 項各款有價證券承銷、自行買買、受託買賣、
    …。」、「證券商負責人及業務人員執行業務應本誠實及信
    用原則」、「不得受理客戶對買賣有價證券之種類、數量、
    價格及買進或賣出之全權委託，挪用或代客戶保管有價證券
    、款項、印鑑或存摺」及「證券商之業務人員，於從事第2
    條第2 項各款業務所為之行為，視為該證券商授權範圍內之
    行為」，證券商負責人與業務人員管理規則（下稱管理規則
    ）第2 條、第3 條、第18條第1 項、第2 項第3 款、第11款
    及第20條分別定有明文。
  (三)經查，蔡佩娟為群益公司僱用之業務專員（經紀部瑞豐分公
    司），有其名片附卷可稽（原審卷第18頁），其職務係為群
    益公司從事有價證券及衍生性金融商品之承銷、買賣之接洽
    及執行，其利用營業員之身分及職務上之機會，推介施洪寶
    桂等人申購群益公司代理或發行之上開國內外基金及加速型
    股權連結商品（ELN ）等各項衍生性金融商品，並收受款項
    允為操作或代為申購，參照上開判例說明及管理規則之規定
    ，蔡佩娟之行為不僅具有證券商業務人員執行職務之外觀，
    且與其執行職務有關，自無疑義。而蔡佩娟收款後未實際購
    買該受託承購之金融商品，並利用推銷群益公司代理或發行
    各項金融商品執行職務之機會，先與施洪寶桂一起至中正路
    國泰世華銀行中正分行領取現金，再至群益公司將該筆現金
    存入戶名為群益公司之帳戶；詐騙陳錦鸞將錢匯至群益公司
    內設國泰世華駐點分行之帳戶，嗣陪同陳錦鸞在群益公司內
    設國泰世華分行櫃檯填寫取款條，並由蔡佩娟當場填寫一張
    戶名為群益公司的存款單，直接存入群益公司之帳戶；另詐
    騙曾繼輝及葉素靜預先匯款至國泰世華銀行鳳山分行後，再
    持曾繼輝及葉素靜預先蓋章之取款憑條，在群益公司內設之
    國泰世華銀行駐點分行領取現金；又詐騙陳秀媚在群益公司
    之營業大廳交付現金等情，亦為兩造所不爭執（原審卷一第
    151 頁），並有施洪寶桂國泰世華銀行帳號000-00-000000-
    0 之活期儲蓄存款帳戶、國泰世華商業銀行存款存根聯、陳
    錦鸞國泰世華銀行帳號000-00-000000-0 之活期儲蓄存款帳
    戶、曾繼輝國泰世華鳳山分行帳號000-00-000000-0 之活期
    儲蓄存款帳戶、高雄第二信用合作社匯款申請書、葉素靜國
    泰世華鳳山分行帳號000-00-000000-0 之活期儲蓄存款帳戶
    、陳秀媚大眾銀行、高雄市農會對帳單（均影本）等在卷可
    稽（原審卷一第23-25 、31-32 、34-39 、41-42 、43、46
    -47 頁）。綜上所述，蔡佩娟身為群益公司業務專員，經辦
    申購群益公司代理或發行之金融商品之執行職務時間、場所
    ，在群益公司營業處所及該公司內設之駐點銀行櫃台，利用
    受託申購金融商品之機會，收受施洪寶桂等人交付之現金，
    或取款憑條，進而挪用施洪寶桂等人交付之現金及取款憑條
    ，侵占入己，蔡佩娟上開行為與其職務具有內在關聯，足認
    係因執行職務而不法侵害施洪寶桂等人之權利，群益公司抗
    辯蔡佩娟詐騙施洪寶桂等人之款項，係個人犯罪行為，非屬
    執行職務之行為云云，尚非可採。
  (四)群益公司雖辯以：其對蔡佩娟已盡選任及監督之必要注意義
    務，並舉證人蔡明哲、黃建祿、張天牧之證詞為佐。然查，
    關於蔡佩娟平時考核監督方式，證人即群益公司副理蔡明哲
    雖證稱：「我們有一個制式考核表，根據其上記載項目，例
    如有無取得證照、業績達成率、團隊精神等，都有固定配分
    」等語；證人即群益公司經理人張天牧證稱：「我們有定期
    稽核，就是就其所有往來業務文件作查核，除了內部查核，
    總公司也會每個月有總稽核來抽檢，除非其蓄意作假，否則
    依照內部正常流程不容易發生事情」等語；證人即群益公司
    南部督導黃建祿則證稱本件事發後才知道並進行處理等語（
    原審卷一第183 、186 、189 頁）。惟依上開證詞，益徵群
    益公司業務人員平日監督方式，僅依制式考核表進行考評，
    該考評項目尚包括證照、業績、團隊精神等，關於如何提昇
    業務人員之職業道德規範，預防業務人員利用執行職務之便
    ，藉機上下其手侵吞款項等節，則無何具體監控或追蹤查核
    之風險管控作為。證人張天牧復於蔡佩娟離職後始到任（原
    審卷一第189 頁），故其證詞自不足據為群益公司已對蔡佩
    娟盡相當監督之有利認定。而群益公司係以代客操作股票、
    期貨及金融商品之承銷申購，賺取服務費為其主要之業務，
    應屬辦理財富管理業務之證券商，其客戶進出資金頻繁，金
    額龐大，自應建立內部控制、稽核及風險管理制度，除應提
    升業務人員之素質，加強專業訓練及資格篩選，尤應重視從
    業人員之職業道德規範，避免提供客戶不當顧問或推介之業
    務行為，且對於客戶亦應建立完整之評估作業流程（含建立
    正確資料、投資屬性、資產能力、財務狀況變動及交易控管
    機制，避免提供客戶逾越徵信額度，及財力、投資範圍外之
    交易），並應指定業務承辦人以外之人員，或其它獨立控制
    人員定期查核該等客戶檔案，確認客戶交易資料之正確性及
    一致性，以期能辯識追蹤控管可疑交易之管理機制，妥適避
    免風險產生（行政院金融監督管理委員會訂定之證券商辦理
    財富管理業務應注意事項可資參照）。然蔡佩娟自承並未告
    知客戶要如何操作系爭金融商品或是有如何之風險（原審卷
    二第84頁），則蔡佩娟利用施洪寶桂等人長期代為操作買賣
    之信任及依賴關係，違反正常作業程序，以執行職務即操作
    基金買賣之外觀為掩護，進而將其等提領交付之現金或匯款
    款項，詐騙得手，群益公司若早依前開監督管理原則，定期
    或不定期追蹤查核客戶檔案及交易資料，或就帳戶款項流向
    定期稽核，實不難盡早發現弊端，進而防止損害之發生或擴
    大。是依前開說明，群益公司抗辯已盡相當監督之責，群益
    公司既未與施洪寶桂等人成立任何契約關係，施洪寶桂等人
    與蔡佩娟個人私下委託行為，及蔡佩娟個人犯罪行為，與其
    無關等節，均非可採。群益公司既未舉證證明其選任蔡佩娟
    及監督其職務之執行，已盡相當之注意或縱加以相當之注意
    仍不免發生損害，自應依民法第188 條第1 項規定與蔡佩娟
    連帶賠償。至群益公司雖提出施洪寶桂等人簽署之聲明書，
    及立於營業處所「敬告客戶」等有關不得任意交付金錢與業
    務員保管之敬告標示及照片（原審卷一第104-111 、134-13
    6 頁）等件為其已盡相當防範管控之論據，惟上開證物充其
    量僅能藉以判斷施洪寶桂等人就本件損害之發生與擴大是否
    與有過失之情，尚不能依此解免群益公司選任及監督蔡佩娟
    之責。
十、施洪寶桂等人是否與有過失？其等得請求賠償之金額各為若
    干？
  (一)按損害賠償之發生或擴大，被害者與有過失者，法院得減輕
    賠償金額，或免除之，民法第217 條第1 項定有明文。此項
    規定之目的在謀求加害人與被害人間之公平，倘受害人於事
    故之發生亦有過失時，由加害人負全部賠償責任，未免失諸
    過酷，是以賦與法院得減輕其賠償金額或免除之職權。此所
    謂被害人與有過失，只須其行為為損害之共同原因，且其過
    失行為並有助成損害之發生或擴大者，即屬相當，不問賠償
    義務人應負故意、過失或無過失責任，均有該條之適用。（
    最高法院98年度台上字第2317號判決意旨參照）。又印章、
    存摺、取款憑條等重要文件，應自行妥善保管，買賣股票之
    款項，亦應匯入自行開立之券戶，倘無故交付他人，或匯款
    於他人帳戶，致遭利用而受害，自不能謂於損害之發生為無
    過失。
  (二)查，施洪寶桂等人自承係以提領現金、填寫取款憑條交由蔡
    佩娟領取款項，或以匯款方式匯入非屬自己之帳戶內，已如
    上述，其等既未循正常委託交易之流程，將款項匯入自己開
    戶之交易帳戶，如為有關國外公司發行之基金，則應將款項
    存入複委託帳戶進行買賣操作等程序，此有施洪寶桂等人親
    簽之契約書及開立之複委託帳戶在卷可憑（原審卷二第8-66
    頁）。又蔡佩娟亦供陳：施洪寶桂等人基本上是在證券公司
    開二個帳戶，一個普通帳戶，一個複委託帳戶，如果要買哪
    一種商品就要把錢匯到指定的帳戶，有時候他們會自己匯，
    因為他們也都作很久了，有時候因為他們時間上不方便所以
    就會叫我幫忙（原審卷二第83頁）。足見，施洪寶桂等人確
    有違反正常交易流程，任將款項交由蔡佩娟全權處理相關金
    融商品之買賣事宜，嗣發現係遭詐騙，對其等所生之損害，
    自不能謂無過失。施洪寶桂等人雖稱此為向來委託蔡佩娟買
    賣操作之交易方式，對相關金融商品並無認知，純係對蔡佩
    娟之信任及經其推薦，始會購買相關基金等語。然如上所述
    ，股票或金融商品之操作買賣，牽涉金額龐大，故應特為注
    意交易流程之管控及程序要求，施洪寶桂等人任意以上開非
    正當方式使蔡佩娟取得金錢，固因蔡佩娟有執行職務之外觀
    及信賴蔡佩娟所致，但此一信賴關係僅能在其等業已遵循正
    常交易程序之前提下實施。惟施洪寶桂等人均為高中職畢業
    之成年人，葉素靜為長期投資而開戶，陳錦鸞除在群益公司
    開戶從事投資交易外，尚在金港證券開戶，投資經歷勾選為
    5 年以上，交易頻率為每月，自行評估單日買賣最高額度49
    9 萬元；施洪寶桂個人年收入50萬元以下，財產總值60萬元
    以下，希望單日買賣額度為30萬元；曾繼輝為長期投資開戶
    ，投資經歷2 至5 年，希望單日買賣最高額度為499 萬元及
    陳秀媚投資經歷為股票、基金、債券、期貨等情，有其等開
    戶文件在卷可佐（原審卷二第8 頁、第18、29頁、第32頁、
    第45、46頁、第58、59頁），即施洪寶桂等人並非毫無金融
    知識及金融商品之交易經驗，其等竟無視於群益公司於營業
    處所張貼之敬告標示（原審卷一第135 至136 頁），復對於
    群益公司定期寄送之對帳資料或視若無睹，或置之不理，陳
    錦鸞交付款項申購投資後未收受對帳資料，復未即時向群益
    公司反應查詢，致損害發生及擴大，則依誠信原則，施洪寶
    桂等人自不得有超越基於雙方委託契約所生權利義務範圍以
    外之信賴，該超出契約範圍之信賴，及自己對交易商品之認
    知不足所衍生之風險，自為本件損害發生及擴大之共同原因
    ，而應承擔與有過失之責。本院審酌蔡佩娟係受群益公司選
    任僱用，居於風險控制及管理之主要角色，施洪寶桂等人基
    於委託關係委由蔡佩娟買賣操作相關基金，未能遵循正當交
    易程序交付或匯入款項，係對蔡佩娟過度信賴，事後復未善
    盡查核對帳之義務，避免損害之發生及擴大等情，就各該損
    害，認蔡佩娟應負7 成之責任，施洪寶桂等人應負3 成責任
    ，雙方過失責任為7 比3 ，而群益公司為蔡佩娟之僱用人，
    其過失責任比例自與蔡佩娟相同，為7 比3 。至施洪寶桂等
    人雖主張蔡佩娟詐騙行為完成後，損害即已發生，事後交易
    是否成交及有無寄送對帳單，乃群益公司應向投資人報告之
    義務，不會影響損害發生之結果，業務人員依管理規則可以
    代收客戶款項，其等對於本件損害自無過失云云，均不足採
    。
  (四)承上所述，蔡佩娟及群益公司對於施洪寶桂、陳錦鸞、曾繼
    輝、葉素靜、陳秀媚遭蔡佩娟詐騙之金額依序為95萬8,100
    元、97萬5,100 元、184 萬元、72萬元及80萬元復不爭執，
    爰依前揭之比例減輕蔡佩娟及群益公司三成之賠償責任，則
    施洪寶桂等人得請求蔡佩娟及群益公司連帶賠償之金額依序
    各為：施洪寶桂67萬0,670 元、陳錦鸞68萬2,570 元、曾繼
    輝128 萬8,000 元、葉素靜50萬4,000 元、陳秀媚56萬元。
    逾此數額之請求，則無理由，應予駁回。
十一、綜上所述，施洪寶桂等人本於侵權行為之法律關係，請求蔡
    佩娟與群益公司連帶給付施洪寶桂67萬0,670 元、陳錦鸞68
    萬2,570 元、曾繼輝128 萬8,000 元、葉素靜50萬4,000 元
    、陳秀媚56萬元，及均自起訴狀繕本送達翌日即98年4 月15
    日起至清償日止，按年息百分之5 計算之法定遲延利息，為
    有理由，應予准許。逾此所為請求，為無理由，應予駁回。
    原審就施洪寶桂等人上開請求應准許部分，為群益公司及蔡
    佩娟敗訴之判決，並分別准供擔保為假執行及免為假執行，
    核無不合，群益公司上訴意旨指摘原判決此部分不當，求予
    廢棄改判，為無理由，應駁回其上訴。至施洪寶桂等人請求
    不應准許部分，原審為其等敗訴之判決，並無違誤，曾繼輝
    上訴意旨及施洪寶桂、陳錦鸞及陳秀媚附帶上訴意旨指摘原
    判決該部分不當，為無理由，應予駁回。兩造其餘主張陳述
    及攻擊防禦方法，經審酌後認於本判決結果不生影響，爰不
    逐一論述，附此敘明。
據上論結，本件上訴及附帶上訴均為無理由，依民事訴訟法第46
3 條、第385 條第1 項前段、第449 條第1 項、第78條、第85條
第3 項，判決如主文。
中    華    民    國    100   年    3     月    2     日
                            民事第六庭
                                審判長法官  許明進
                                法      官  徐文祥
                                法      官  蘇姿月
以上正本證明與原本無異。
如對本判決上訴，須於判決送達後20日內向本院提出上訴狀，其
未表明上訴理由者，應於上訴後20日內向本院提出上訴理由書（
均須按他造當事人之人數附繕本）。上訴時應提出委任律師或具
有律師資格之人之委任狀，並依附註條文規定辦理。如委任律師
提起上訴者，應一併繳納上訴審裁判費。
中    華    民    國    100   年    3     月    2     日
                                書  記  官  鄭翠芬
附註：
民事訴訟法第466 條之1 ：
對於第二審判決上訴，上訴人應委任律師為訴訟代理人，但上訴
人或其法定代理人具有律師資格者，不在此限。
上訴人之配偶、三親等內之血親、二親等內之姻親，或上訴人為
法人、中央或地方機關時，其所屬專任人員具有律師資格並經法
院認適當者，亦得為第三審訴訟代理人。
第1 項但書及第2 項情形，應於提起上訴或委任時釋明之。